臺灣高等法院臺中分院刑事判決　　　　　　 民國九十三年度上易字第八二二號
　　　上　訴　人　臺灣臺中地方法院檢察署檢察官
　　　上　訴　人
　　　即　被　告　乙○○
　　　共　　　同
　　　選任辯護人　黃錦郎
　　　上　訴　人
　　　即　被　告　丁○○
　　　選任辯護人　楊榮富
右上訴人等因被告等傷害等案件，不服臺灣臺中地方法院中華民國九十三年五月三十
一日第一審判決（民國九十三年度易字第二○四號，起訴案號：臺灣臺中地方法院檢
察署民國九十二年度偵字第七二○七號），提起上訴，本院判決如左：
    主  文
上訴駁回。
　　事  實
一、乙○○前於民國（下同）八十八年間因傷害等案件，經本院裁定應執行罰金四千
    元確定（未構成累犯）。乙○○、甲○○父子與鄰居丁○○二家相處不睦，素有
    糾葛（八十八年間二家人曾互提傷害告訴，後經和解而撤回；九十二年間乙○○
    與丁○○又因傷害互毆案件，經原法院另案分別判處有期徒刑四月及五月，現上
    訴中）。乙○○於九十一年七月三十一日上午六時十分許，騎乘機車行經臺中縣
    大肚鄉○○路○段八五四巷與七七四巷巷口，適丁○○亦騎乘機車行經該處，二
    人即起糾葛，進而各基於傷害之犯意，徒手毆打對方，乙○○毆打丁○○臉部，
    丁○○亦毆打乙○○頭部左耳處、嘴部及左胸等處，適甲○○亦到達現場，更與
    乙○○基於傷害之犯意聯絡，由甲○○以手臂勒住丁○○之脖子，將丁○○壓制
    於地上，由乙○○徒手毆打丁○○，致丁○○受有頭部損傷、合併鼻子擦傷瘀血
    約四Ｘ二公分、背部擦傷約三Ｘ一公分、四Ｘ一公分、四Ｘ三公分、右前肢擦傷
    及手擦傷二Ｘ二、二Ｘ一公分、左手擦傷四Ｘ一公分、左足擦傷一Ｘ一公分、腹
    部擦傷六Ｘ一公分、腦震盪、胸部挫傷、頭部血腫之傷害；乙○○亦受有左側耳
    後二點五公分撕裂傷、下唇部內側鈍挫傷併瘀傷、左胸鎖骨處二公分撕裂傷、左
    手第三指間處淺撕裂傷之傷害。嗣乙○○於同日至童綜合醫院急診進行縫合手術
    ；丁○○亦於同日先後至光田綜合醫院、童綜合醫院急診就治，至九十一年八月
    三日始自童綜合醫院出院。
二、案經乙○○、丁○○訴由臺灣臺中地方法院檢察署檢察官偵查起訴。
    理  由
壹、有罪部分
一、訊據上訴人即被告（下稱被告）乙○○、甲○○均否認右揭傷害丁○○之犯行，
    被告丁○○亦否認右揭傷害乙○○之犯行，被告乙○○辯稱：「是丁○○動手打
    我，我只是撥開他，並未打他」云云；被告甲○○辯稱：「九十一年七月三十一
    日早上六點多，我在我家裡，看到他追打我父親，我沒有打丁○○」云云；被告
    丁○○辯稱：「我沒打乙○○，他並未受傷」云云。惟查：
（一）關於被告乙○○、甲○○傷害丁○○部分，業據告訴人丁○○迭於警訊時、偵
      查中、原審及本院審理時指訴甚詳，其於原審並指稱：「係乙○○以手打我臉
      部，甲○○騎機車從後面撞我的背，並勒住我脖子，把我壓在地上讓乙○○打
      」等語（見原審卷第二三頁），復據證人林興於偵查中證稱：「我在我家門前
      擺麵攤，我聽到一些人在吵架，我有看到其中有乙○○，另外還有一個年輕人
      ，是否丁○○我不能確定」等語，於原審審理時亦證稱：「我有看到他們三人
      （指被告三人）在場，他們三人有在推，我做生意沒有過去」等語（見原審卷
      第一○一頁），另證人林協融（即林興之子）於偵查中證稱：「我當時正在賣
      麵，我聽到吵架聲，我走到門口，看到有人在打架，旁邊有圍觀的人，沒有人
      去幫忙，我聽到丁○○在喊救命，我走過去，看到丁○○被甲○○與乙○○壓
      在地上，其中一人掐著丁○○的脖子，另外一個人在打他，誰掐脖子誰打，我
      想不起來了。我上前將李姓父子拉開，丁○○才站起來，我勸他們不要打了，
      我就回家了」等語，其於原審審理時亦證稱：「我煮麵時發現有人在吵架，我
      探頭，有二人在吵架，旁邊有一、二人在看，我就走進來，沒過多久，我聽到
      有人邊打邊罵，沒有人敢出去拉，我就出去看，丁○○被乙○○父子壓在地上
      且二人一起打丁○○，我就走過去拉開他們，這時候我才聽他們說是機車擦撞
      發生糾紛，我聽到他們之前就有糾紛，我就不敢管，我就走開，他們還在吵架
      ，我就沒有再去管，後來就看到警察來」等語（見原審卷第九五頁），互核大
      致相符；告訴人丁○○確受有頭部損傷、合併鼻子擦傷瘀血、背部擦傷、右前
      肢擦傷及手擦傷、左手擦傷、左足擦傷、腦震盪、胸部挫傷、頭部血腫之傷害
      ，亦有童綜合醫院、光田醫院出具之診斷證明書、光田醫院急診病歷、急診護
      理評估表（見原審卷第七三頁、第七四頁）、童綜合醫院病歷、護理紀錄（見
      原審卷第五四至五六頁）、急診護理評估表（見原審卷第六七頁）及當日相片
      （見偵卷第五十至五四頁）可佐，是被告乙○○、甲○○傷害之犯行已堪認定
      。至被告乙○○辯以並未還手云云，被告甲○○辯稱：「未打丁○○，我是在
      我家門口，整個事情經過我都沒有在場」云云，與證人林協融所述不符，證人
      林協融與被告乙○○、甲○○及告訴人丁○○均不熟識，且無怨隙，自無設詞
      誣陷被告乙○○、甲○○之理，倘被告甲○○均在自家門口，證人林協融何須
      杜撰目睹甲○○打人之語？是其證詞顯堪採信；參以證人林協融於原審審理時
      所證：「乙○○說的，當時乙○○來我家時，他臉上有傷，叫我不要管，如果
      當證人，說不定會變成事主」（見原審卷第九八頁、第九九頁），及證人林興
      於原審審理時所證：「有人找我不要作證，是乙○○。他說要去找我兒子，離
      吵架當天下午或隔天，他說如果叫你當證人，你不要去，否則會變成當事人」
      等語（見原審卷第一○一頁），倘證人林協融非在場目擊，被告乙○○豈可能
      預想到日後證人林興、林協融將會被傳喚作證，而於本件事發當日或翌日即前
      往證人林興、林協融處，要求其二人不要當證人？更足證證人林興、林協融所
      述足堪採信。被告乙○○、甲○○二人所辯，顯係卸責之詞，非可採信。另原
      審選任辯護人指稱告訴人丁○○就本件爭執時係何人勸架，將其扶起乙節，前
      後所述不一，是證人林協融所述並非可採云云，惟查，本件發生當時，確有人
      在場圍觀，無人敢出面勸架等情，業據證人林協融證述在卷，又告訴人丁○○
      因已受上述之傷勢而急欲就醫，自難期其對何人扶起乙節記憶明確，況何人扶
      起告訴人丁○○乙節，亦非本件探究之重點，是告訴人丁○○對何人將其扶起
      乙節，縱有誤認或陳述不一致之情形，亦無礙於被告乙○○、甲○○確有毆打
      告訴人丁○○犯行之認定，亦不足據以認定證人林協融所證不實，是原審選任
      辯護人上開所辯，顯不足採。本件事證明確，被告乙○○、甲○○二人傷害犯
      行堪予認定。
（二）關於被告丁○○傷害乙○○部分，業據告訴人乙○○對其所受傷勢指訴：「他
      （指丁○○）下機車動手打我胸口跟嘴巴，我轉身要走，他又打我耳朵後面」
      等語在卷（見原審卷第二四頁），又告訴人乙○○確受有左側耳後二點五公分
      撕裂傷、下唇部內側鈍挫傷併瘀傷、左胸鎖骨處二公分撕裂傷、左手第三指間
      處淺撕裂傷之傷害，有童綜合醫院出具之乙○○診斷證明書及當日相片可佐（
      見偵卷第五五頁、第五六頁），復依證人林協融前揭之證詞，已足認於甲○○
      出現於現場後，乙○○、甲○○父子確有毆打丁○○之情事，業如前述，丁○○遭壓在地上，經林協融拉開李姓父子，丁○○始能站起來，是丁○○於甲○○出現後，因遭乙○○父子二人聯手毆打而無反抗能力，然告訴人乙○○身上
      竟仍有多處撕裂傷之傷勢，顯見於甲○○出現於現場之前，乙○○已遭被告丁○○毆傷，是告訴人乙○○之指訴尚非無據；又依被告丁○○當日係遭乙○○
      、甲○○合力毆打，其所受之傷勢多係瘀傷，然乙○○竟係受撕裂傷多處傷勢
      觀之，倘非被告丁○○於甲○○出現於現場之前即先與乙○○互毆，衡情乙○○自無可能受有上開之傷勢，是被告丁○○所辯未毆打乙○○，乙○○當天未
      受傷云云，顯非可採。按正當防衛係對於現在不正之侵害，防衛自己或他人之
      權利者而言，本案被告丁○○與被告乙○○發生糾葛互毆，彼此成傷，不能證
      明被告乙○○先行侵害，被告丁○○自不得主張正當防衛（參見最高法院十七
      年上字第六八六號判例），被告丁○○所辯正當防衛乙節，應無足採。又被告
      丁○○雖提出錄音帶及譯文證明證人丙○確有目睹案發之經過，惟為證人丙○
      所否認，該證人於原審證稱：「我只有騎踏車經過，不知道頭尾」等語，於
      本院審理時亦證稱：「我沒有看到三位被告爭吵之情形，亦未看到他們互毆的
      事情」等語，應以該證人於原審及本院所為之證言，較為可採。本案事證已臻
      明瞭，認無再傳訊主治醫師林裕強及送請法務部法醫研究所鑑定告訴人乙○○
      受傷情形之必要，附此敘明。本件事證明確，被告丁○○傷害犯行亦堪認定。
二、核被告乙○○、甲○○、丁○○所為，均係犯刑法第二百七十七條第一項之普通
傷害罪。被告乙○○、甲○○二人就傷害之犯行有犯意聯絡及行為分擔，均為共
    同正犯。原審適用刑法第二十八條、第二百七十七條第一項、第四十一條第一項
    前段、罰金罰鍰提高標準條例第一條前段、第二條之規定，審酌被告三人均係成
    年男子，未能以理性包容態度與鄰居友善相處，彼此積怨，路上偶遇竟以暴力相
    向，並考量各該傷害犯行對被害人所致傷害之程度，其中告訴人乙○○所受傷勢
    須經縫合，告訴人丁○○則受傷多處，且住院多日，事後被告乙○○更以惡劣態
    度要求證人勿出庭作證，犯後態度不佳，顯無悔意，及被告甲○○、丁○○之犯
    後態度等一切情狀，分別量處被告乙○○、甲○○各有期徒刑陸月，被告丁○○
    有期徒刑月，並均諭知易科罰金之折算標準。其認事、用法及量刑，並無不當
    ，被告等上訴意旨均否認犯罪，檢察官上訴意旨認原審對於被告乙○○、甲○○
    量刑過輕，皆指摘原判決關於傷害罪部分不當，為無理由，應予駁回。
貳、無罪部分
一、公訴意旨略以：被告丁○○基於公然侮辱之犯意，於九十一年七月三十一日上午
    六時十分許，在臺中縣大肚鄉○○路○段八五四巷與七七四巷巷口，以穢語「幹
    」、「幹你娘」辱罵乙○○，因認被告丁○○涉犯刑法第三百零九條第一項之公
    然侮辱罪云云。
二、按犯罪事實應依證據認定之，無證據不得認定犯罪事實；又不能證明被告犯罪者
    ，應諭知無罪之判決，刑事訴訟法第一百五十四條第二項、第三百零一條第一項
    定有明文。刑事訴訟法第一百六十一條已於民國九十一年二月八日修正公布，其
    第一項規定：檢察官就被告犯罪事實，應負舉證責任，並指出證明之方法。因此
    ，檢察官對於起訴之犯罪事實，應負提出之證據及說服之實質舉證責任。倘其所
    提出之證據，不足為被告有罪之積極證明，或其指出之證明方法，無從說服法院
    以形成被告有罪之心證，基於無罪推定之原則，自應為被告無罪判決之諭知，最
    高法院九十二年臺上字第一二八號判例可資參照。
三、公訴人認被告丁○○涉犯公然侮辱罪嫌，無非以告訴人乙○○之指訴為據。經查
    ：
（一）被告丁○○被訴公然侮辱犯行，除告訴人乙○○之指訴外，別無其他積極證據
      足資佐證，另當時雖有人在場圍觀，惟告訴人乙○○除曾表示其子甲○○在場
      目擊整個事發經過外（九十二年一月二十七日告訴狀，見偵卷第二十頁），均
      未能提出任何在場圍觀人之姓名、地址以供傳訊；而其所指之證人甲○○於警
      方詢以是否目睹被告丁○○以「幹」、「幹你娘」辱罵乙○○時，即供稱：「
      我當時沒有在場」等語（九十二年三月十三日警訊筆錄，見偵卷第十三頁反面
      ），已與告訴人乙○○於告訴狀中所述不符，參以本件事發於九十一年七月三
      十一日，告訴人乙○○係九十二年一月二十七日始提出告訴，又其與甲○○係
      父子，父子二人日日相處，告訴人乙○○於提出告訴之際，豈可能對甲○○有
      無在場目睹遭辱罵乙節，未能確認；再告訴人乙○○於偵查中復陳稱：「在現
      場打時，甲○○沒看到。丁○○打我罵我無，人在場」云云（見偵卷第六二頁
      、第一○二頁），對事發現場甲○○有無在場，有無其他人在場目睹乙節，所
      述前後不一，告訴人乙○○之指訴已非無瑕疵可指。
（二）訊據被告丁○○於警訊時、偵查中、原審及本院審理時均堅決否認有公然侮辱
      犯行，辯稱：未罵乙○○等語。而在場證人林協融於原審證稱：「我只聽到二
      人在爭吵，我有聽到有人罵粗話，但不確定是何人，聽聲音不準，因為我跟他
      們不熟。我不敢確定是誰罵的。是二個人互相爭吵，我無法判斷」等語（見原
      審卷第九七頁、第九八頁），雖可證當場確有人罵粗話，惟無法判斷出自何人
      ，參以被告丁○○於警訊即指稱：「乙○○無緣無故以機車撞我，我就將車停
      下來，並責詢他為何要撞我，乙○○就出言三字經『幹你娘』穢言罵我」等語
      （見九十二年三月二十日警訊筆錄），於偵查中亦供稱：「乙○○騎機車要回
      家，在大肚鄉○○路○段八五四巷口遇到，乙○○就將我攔下罵我『幹你娘』
      」等語（見九十二年十一月七日偵查筆錄），是證人林協融在場所聽聞之粗話
      究係何人所為，無從確認，自難遽認口出穢語罵人之人確係被告丁○○，而非
      告訴人乙○○。
四、綜上所述，被告丁○○被訴公然侮辱犯行，除告訴人乙○○前揭有瑕疵之指訴外
    ，別無其他積極證據足資佐證，自不能僅依告訴人乙○○上揭顯有瑕疵之指訴，
    即遽為被告丁○○有公然侮辱犯行之認定。
五、原審因無證據足認被告丁○○有公然侮辱之犯行，而就此部分為被告丁○○無罪
    判決之諭知，核無不合，檢察官上訴意旨仍執陳詞，指摘原判決此部分不當，為
    無理由，應予駁回。
、據上論斷，應依刑事訴訟法第三百六十八條，判決如主文。
本案經檢察官戊○○到庭執行職務。
中     華     民     國     九十三     年      九      月    二十一     日
                                   臺灣高等法院臺中分院刑事第十庭
                                   　　　審判長法  官　林  照  明
                                   　　　　　　法　官  林  清  鈞
                                   　　　　　　法　官　吳　重　政
右正本證明與原本無異。
不得上訴。
                                               書記官  劉  建  智
中     華     民     國     九十三     年      九      月    二十七     日
附錄：
刑法第二百七十七條第一項
傷害人之身體或健康者，處三年以下有期徒刑、拘役或一千元以下罰金。
                                                              　　　　　Ｆ
